臺灣臺中地方法院刑事判決　　　　　　 100年度易字第2926號
公　訴　人　臺灣臺中地方法院檢察署檢察官
被　　　告　江珮瑜
上列被告因詐欺案件，經檢察官提起公訴（100 年度偵字第1205
4 號），本院判決如下：
    主    文
江珮瑜幫助意圖為自己不法之所有，以詐術使人將本人之物交付
，處拘役伍拾日，如易科罰金，以新臺幣壹仟元折算壹日。
    犯罪事實
一、江珮瑜（原名江雅惠，於民國99年9 月27日改名為江逸馨，
    於100 年5 月11日再改名為江珮瑜）明知個人在金融機構帳
    戶之金融卡係供自己使用之重要理財工具，關係個人財產、
    信用之表徵，且可預見金融卡及其密碼資料如交予他人使用
    ，極易被利用為與財產有關之犯罪工具，使犯罪更難查緝，
    竟不顧他人可能遭受財產上損害之危險，而基於縱若其所提
    供之金融機構帳戶被利用作為遂行他人詐欺取財之行為使用
    ，亦不違背其本意之幫助犯意，於100 年2 月26日入監執行
    觀察勒戒前之某日（其於100 年2 月26日入監執行觀察勒戒
    ，於100 年4 月8 日另案執行拘役20日，於100 年4 月27日
    執行完畢出監），在不詳地點，以不詳之方法，將其在中國
    信託商業銀行彰化分行（下稱中國信託彰化分行）所開立帳
    號000000000000號帳戶之金融卡連同密碼，交付予真實姓名
    、年籍均不詳之某詐騙集團成員（無證據證明為未滿18歲之
    人），而容任該人與所屬之詐騙集團成員（無證據證明有未
    滿18歲之人）使用其帳戶以遂行詐欺取財犯罪。嗣該詐欺集
    團成員取得江珮瑜所交付之上開帳戶金融卡及密碼等資料後
    ，即與其所屬詐欺集團之成員基於意圖為自己不法所有之犯
    意聯絡，自100 年3 月27日晚間7 時許起至同年4 月11日下
    午3 時30分許止，由該詐騙集團某真實姓名、年籍均不詳之
    成員假冒係民間借款公司人員，撥打電話向陳建帆佯稱提供
    低利借款，需提供保險金為擔保云云，致陳建帆陷於錯誤，
    依照詐欺集團成員指示，分別於100 年4 月8 日下午2 時30
    分許及同年月12日上午9 時50分許，以臨櫃匯款之方式，匯
    款新臺幣（下同）86,800元及56,800元至江珮瑜上開中國信
    託彰化分行帳戶內，陳建帆所匯入之款項於同日旋即遭以上
    開金融卡提領一空。嗣陳建帆發覺受騙，始報警處理而循線
    查悉上情。
二、案經臺中市政府警察局霧峰分局移送臺灣臺中地方法院檢察
    署檢察官偵查起訴。
    理    由
壹、程序方面
    按被告以外之人（包括證人、鑑定人、告訴人、被害人及共
    同被告等）於審判外之陳述雖不符刑事訴訟法第159 條之1
    至之4 等4 條之規定，而經當事人於審判程序同意作為證據
    ，法院審酌該言詞陳述或書面陳述作成時之情況，認為適當
    者，亦得為證據；當事人、代理人或辯護人於法院調查證據
    時，知有刑事訴訟法第159 條第1 項不得為證據之情形，而
    未於言詞辯論終結前聲明異議者，視為有前項之同意，同法
    第159 條之5 定有明文。立法意旨在於傳聞證據未經當事人
    之反對詰問予以核實，原則上先予排除。惟若當事人已放棄
    反對詰問權，於審判程序中表明同意該等傳聞證據可作為證
    據；或於言詞辯論終結前未聲明異議，基於尊重當事人對傳
    聞證據之處分權，及證據資料愈豐富，愈有助於真實發見之
    理念，且強化言詞辯論主義，使訴訟程序得以順暢進行，上
    開傳聞證據亦均具有證據能力。查本判決所引用之下列各項
    證據方法之證據能力，被告江珮瑜於本院準備程序時表示沒
    有意見，同意均有證據能力等語（見本院卷第14頁），而被
    告及檢察官於本院審理中調查證據時，知有刑事訴訟法第15
    9 條第1 項不得為證據之情形，亦未於言詞辯論終結前聲明
    異議（見本院卷第22頁背面至第23頁背面），且本院審酌該
    等證據作成之客觀情況均無不當，並無不宜作為證據之情事
    ，依刑事訴訟法第159 條之5 之規定，認均具有證據能力。
貳、實體方面
一、訊據被告江珮瑜固坦承上開中國信託彰化分行帳戶為其所開
    立之事實，惟矢口否認有何幫助詐欺之犯行，辯稱：提款卡
    原本放在皮夾內，伊也不知道為什麼不見了，也不知道在何
    處遺失，於100 年1 月間伊就找不到提款卡，除了提款卡不
    見外，伊也不知道還有什麼東西不見了，因伊身體狀況，密
    碼記不起來，所以才把密碼寫在提款卡上，伊並沒有將上開
    帳戶之提款卡及密碼交予他人使用云云。惟查：
  (一)上開中國信託彰化分行帳戶確係被告所開立乙節，除經被告
    供承在卷外，並有上開中國信託彰化分行帳戶開戶基本資料
    1 份附卷可稽（見警卷第29頁）。又被害人陳建帆自100 年
    3 月27日晚間7 時許起至同年4 月11日下午3 時30分許止，
    遭詐騙集團詐稱提供低利借款，需提供保險金為擔保云云，
    致被害人陳建帆陷於錯誤，依照詐欺集團成員指示，分別於
    100 年4 月8 日下午2 時30分許及同年月12日上午9 時50分
    許，以臨櫃匯款之方式，匯款86,800元及56,800元至被告上
    開中國信託彰化分行帳戶內等情，亦據證人即被害人陳建帆
    於警詢時證述綦詳（見警卷第8 至10頁），並有被害人陳建
    帆所提出之臺灣中小企業銀行匯款申請書、台北富邦銀行匯
    款委託書各1 紙及上開中國信託彰化分行帳戶之帳戶歷史交
    易查詢表1 份在卷可參（見警卷第19、35頁），足證被告所
    開立之上開中國信託彰化分行帳戶確係供詐欺集團用以作為
    向被害人陳建帆詐騙款項之用無訛。
  (二)雖被告以前揭情詞置辯，然查：(1)被告對於其上開中國信託
    彰化分行帳戶之金融卡確係遺失乙節，始終無法提出相關之
    有利證據供本院調查以實其說，且被告於警詢、偵查中及本
    院審理時均供稱：伊於100 年1 月間就發現提款卡不見了等
    語（見警卷第4 頁、偵查卷第17頁、本院卷第13頁背面），
    則被告於100 年1 月間既已發現上開中國信託彰化分行帳戶
    之金融卡已遺失，竟仍未辦理掛失或報警處理，是其所辯金
    融卡遺失乙節顯然悖離常理，自難輕信。(2)又金融帳戶存摺
    、金融卡為個人理財之重要工具，依其智識、能力，理應將
    上開帳戶之金融卡妥善保管，如有遺失、失竊之情事，亦應
    立即申報掛失；尤以時下相關金融帳戶遭犯罪集團利用之新
    聞報導層出不窮，政府亦不遺餘力地提醒民眾注意、警覺，
    苟若遺失或失竊，應無不加理會之可能；且為避免徒增金融
    帳戶款項遭人持金融卡併同輕易得知之密碼盜領款項，稍有
    社會歷練、經驗之人，均知應將存摺、提款卡分開放置，並
    將密碼牢記心中，而不在任何物體上標示或載明密碼，且不
    應輕易告知他人，若有記錄密碼，亦會將密碼記於他處，並
    將存摺、金融卡分別妥善放置避免一併遭竊，被告係成年人
    ，此社會經驗常情亦為其所熟知。而依被告於上開偵查中及
    本院審理時所述，上開中國信託彰化分行帳戶之金融卡係以
    「710725」作為密碼（見偵查卷第18頁、本院卷第24頁背面
    ），且被告於本院審理時供稱：該密碼是伊之前男朋友的出
    生年月日等語（見本院卷第25頁），顯見該組密碼有其特殊
    性且不難記憶，被告迄至本院審理時還能清楚記憶該組密碼
    ，顯見該組密碼應無遺忘之可能，則被告又何需大費週章將
    密碼書寫在金融卡上，被告此舉亦與一般常情有違。(3)再者
    ，詐欺集團以他人帳戶供作款項出入之人頭帳戶，必定會先
    取得帳戶申請人之同意，否則若帳戶申請人辦理掛失止付，
    被害人所匯入之款項即遭凍結無法提領，而帳戶申請人反可
    輕易藉由辦理補發存摺、變更印鑑及密碼，將款項提領一空
    ，詐欺取財集團成員精心策劃詐騙之成果將因存簿來源取得
    之不可靠性，無法順利領得詐欺款項，而導致心血功虧一簣
    ，犯罪集團當無甘冒此風險之理，參以被害人陳建帆受詐騙
    而匯款至被告上開中國信託彰化分行帳戶後，該詐欺集團成
    員旋即以金融卡提領該帳戶內之款項，倘非被告提供該帳戶
    金融卡、密碼予不詳姓名年籍之詐欺集團成員，該帳戶應無
    於瞬間即遭人以金融卡、密碼資料進行提款使用，足見該詐
    欺集團向被害人詐騙時，已有把握該帳戶不會遭帳戶所有人
    即被告申請掛失止付，而此等確信在該帳戶係遺失之情形，
    實無發生之可能，足見被告上開所辯，在在與常理有重大違
    背，顯不足採。從而，被告應有於100 年2 月26日入監執行
    觀察勒戒前之某日，在不詳地點，以不詳之方法，將其在上
    開中國信託彰化分行帳戶之金融卡連同密碼，交付予真實姓
    名、年籍均不詳之某詐騙集團成員之事實，洵堪認定。
  (三)按刑法上之故意，分直接故意（確定故意）與間接故意（不
    確定故意），「行為人對於構成犯罪之事實，明知並有意使
    其發生者」為直接故意，「行為人對於構成犯罪之事實，預
    其發生而其發生並不違背其本意者」為間接故意。又按今日
    一般人至銀行或郵局開設帳戶並非難事，如非供犯罪之非法
    使用，衡情自無置自己名義帳戶不用，而取得他人帳戶使用
    之必要。又衡諸金融存款帳戶事關存戶個人財產權益之保障
    ，除非本人或與本人親密關係者，難認有何理由可自由流通
    使用該存摺，而一般人均有妥為保管防阻他人任意使用之認
    識，縱因特殊情況偶有交他人使用之需，亦必然深入瞭解用
    途再行提供以使用，方符常情；且存摺、提款卡等有關個人
    財產、身分之物品，其本身並無任何交易之價值，且倘若淪
    落不明人士手中，更極易被利用為與財產犯罪有關之犯罪工
    具；是無正當理由，將帳戶提供他人使用，客觀上足可預見
    其目的，係欲以該金融帳戶供作犯罪出入之帳戶或其他不法
    目的，否則應無隱匿自己名義帳戶而購買他人金融帳戶使用
    之必要。且邇來利用電話或報紙刊登廣告詐欺取財之犯罪類
    型層出不窮，該等犯罪多數均係利用人頭帳戶作為出入帳戶
    ，並經媒體廣為披載，此應為一般人本於一般認知能力所易
    於意會者，凡對社會動態尚非全然不予關注者均能知曉。被
    告於行為時為36歲之成年人，已有相當之社會經驗，對於帳
    戶提供他人使用，將可能為他人從事不法，應有預見，是被
    告具備幫助詐欺取財之不確定故意，應可認定。而被告有此
    不確定故意，仍將上開中國信託彰化分行帳戶之金融卡連同
    密碼交予真實姓名、年籍均不詳之某詐騙集團成員所屬之詐
    欺集團作為詐欺犯罪之用，其雖並未參與上開犯罪之構成要
    件行為，然其顯係以幫助他人犯罪之意思，實施上開犯罪構
    成要件以外之行為，其幫助詐欺取財犯行，亦可認定。
  (四)綜上所述，本案事證明確，被告幫助詐欺之犯行堪以認定，
    自應依法論科。
二、按刑法上之幫助犯，係對於犯罪與正犯有共同之認識，而以
    幫助之意思，對於正犯資以助力，而未參與實施犯罪之行為
    者而言（最高法院75年度台上字第1509號、84年度台上字第
    5998號、88年度台上字第1270號判決參照）。本件被告將上
    開中國信託彰化分行帳戶之金融卡連同密碼提供予詐欺集團
    之不詳年籍、姓名之詐欺成員使用，雖使該成員得基於詐欺
    取財之犯意，向被害人陳建帆施以詐術，致使被害人陳建帆
    陷於錯誤，匯款至被告所提供之上開中國信託彰化分行帳戶
    內，用以遂行其詐欺取財之犯行，惟如前述，被告單純提供
    帳戶之金融卡、密碼供人使用之行為，並不等同於向被害人
    施以欺罔之詐術行為，且亦無證據證明被告有參與詐欺取財
    犯行之構成要件行為，是核被告江珮瑜所為，係犯刑法第30
    條第1 項前段、第339 條第1 項之幫助詐欺取財罪。又被告
    並未實際參與詐欺犯行，所犯情節較正犯輕微，爰依刑法第
    30條第2 項規定，減輕其刑。爰審酌被告雖未實際參與詐欺
    取財犯行，但其提供帳戶供不法犯罪集團使用，不僅造成執
    法機關不易查緝犯罪行為人，嚴重危害社會治安，助長社會
    犯罪風氣，更造成被害人求償上之困難，行為實屬不該，且
    犯後猶否認犯行，難認有悔悟之意，惟念其現因重鬱症而有
    失眠、焦慮狀態，社交、職業功能受挫，需長期追蹤治療，
    有被告所提出之王志中診所診斷證明書1 份在卷可稽（見本
    院卷第27頁），被告目前所罹患之身心障礙病症非輕，及被
    害人遭詐騙之金額等一切情狀，量處如主文所示之刑，並參
    酌本件犯罪情節、被告之智識程度及經濟狀況（見被告警詢
    調查筆錄受訊問人欄所載）等情，諭知以1,000 元折算1 日
    之易科罰金折算標準，以資懲儆。
據上論斷，應依刑事訴訟法第299 條第1 項前段，刑法第30條第
1 項前段、第2 項、第339 條第1 項、第41條第1 項前段，刑法
施行法第1 條之1 第1 項、第2 項前段，判決如主文。
本案經檢察官戚瑛瑛到庭執行職務。
中    華    民    國   100    年    11    月    23    日
                  刑事第十一庭  審判長法  官  王金洲
                                      法  官  吳昀儒
                                      法  官  陳玉聰
以上正本證明與原本無異。
如不服本判決，應於收受送達後10日內向本院提出上訴書狀（應
敘述具體理由並附繕本）。上訴書狀如未敘述理由，應於上訴期
間屆滿後20日內補提理由書於本院。
                                      書記官  魏愛玲
中    華    民    國   100    年    11    月    23    日
附錄本判決論罪科刑之法條：
刑法第30條
幫助他人實行犯罪行為者，為幫助犯。雖他人不知幫助之情者，
亦同。
幫助犯之處罰，得按正犯之刑減輕之。
刑法第339條第1項
意圖為自己或第三人不法之所有，以詐術使人將本人或第三人之
物交付者，處5 年以下有期徒刑、拘役或科或併科1千 元以下罰
金。